【裁判字號】    98,訴,121
【裁判日期】    980420
【裁判案由】    陳情
【裁判全文】
高雄高等行政法院裁定
                                     98年度訴字第00121號
原      告  甲○○
被      告  臺南市政府
代  表  人  乙○○  市長
上列當事人間陳情事件，原告不服內政部中華民國97年12月24日
臺內訴字第0970197736號訴願決定，提起行政訴訟，本院裁定如
下︰
    主  文
原告之訴駁回。
訴訟費用由原告負擔。
    理  由
一、按「原告之訴，有左列各款情形之一者，行政法院應以裁定
    駁回之。．．．10、起訴不合程式或不備其他要件者。」行
    政訴訟法第107條第1項第10款定有明文。又「人民因中央或
    地方機關之違法行政處分，認為損害其權利或法律上之利益
    ，經依訴願法提起訴願而不服其決定，或提起訴願逾3個月
    不為決定，或延長訴願決定期間逾2個月不為決定者，得向
    高等行政法院提起撤銷訴訟。」同法第4條第1項亦有明文。
    而所謂行政處分，係指行政機關就公法上具體事件所為之決
    定或其他公權力措施而對外直接發生法律效果之單方行政行
    為，此觀行政程序法第92條第1項、訴願法第3條第1項規定
    自明。至行政機關所為單純事實之敘述（或通知）或理由之
    說明，既不因該項敘述或說明而生何法律上之效果者，自非
    行政處分，人民即不得對之提起訴願，最高行政法院著有44
    年判字第18號、62年裁字第41號判例可資參照。足見提起行
    政訴訟法第4條之撤銷訴訟，其訴請撤銷者，須為中央或地
    方機關之行政處分，否則其起訴即應認不備要件。
二、緣訴外人臺南市議員郭清華服務處以民國97年1月17日南市
    華字第09700117002號函建議被告，就臺江大道通過曾文溪
    大排水溝、溪南寮、學甲寮中排之橋予以命名，被告遂陸續
    辦理作業，並於97年9月1日以南市民行字第09710523500號
    函副知該服務處略以：「主旨：有關安南區○○○道通過曾
    文溪大排橋樑命名為『安佃橋』、通過溪南寮、學甲寮中排
    橋樑命名為『雙寮五王橋』乙案，業經查處簽請市長核定．
    ．．。」原告獲悉後，分別於97年9月3日、9月27日對安南
    區○○○道通過溪南寮、學甲寮中排橋樑命名為『雙寮五王
    橋』部分，向被告及臺南市安南區公所陳情應予撤銷及重新
    命名等語，案經被告以97年10月17日南市民行字第09700903
    690號函復原告略以：「．．．說明：．．．二、本案所涉
    及地方意見及調查方式業經安南區公所以上開函件向台端說
    明在案；本府依該所調查13里里長簽名同意意見而核定命名
    ，此尊重地方意見而命名之作業，並無不妥。」原告不服，
    提起訴願，亦經內政部97年12月24日臺內訴字第0970197736
    號訴願決定以該函非行政處分而決定不受理等情，有臺南市
    議員郭清華服務處上開函文、原告前揭陳情書及被告前揭函
    文附原處分卷可稽，應堪認定。
三、經查，被告97年10月17日南市民行字第09700903690號函復
    原告略以：「．．．說明：．．．二、本案所涉及地方意見
    及調查方式業經安南區公所以上開函件向台端說明在案；本
    府依該所調查13里里長簽名同意意見而核定命名，此尊重地
    方意見而命名之作業，並無不妥。」等語，觀諸該函內容，
    僅係就原告陳情之事項，所為單純之事實敘述及理由說明，
    並不因該項說明而生何法律上之效果，揆諸前揭說明，並非
    行政處分。原告提起本件撤銷訴訟，求為撤銷被告上開函文
    中就所命名之「雙寮五王橋」內之「雙寮」兩字，其起訴要
    件即有不備，於法尚有未合，應予駁回。又本件原告之訴既
    因不合法而遭駁回，兩造關於本件實體理由之爭執，本院即
    無再予論述之必要。
四、依行政訴訟法第107條第1項第10款、第104條、民事訴訟法
    第95條、第78條，裁定如主文。
中    華    民    國    98    年     4    月   20     日
              高雄高等行政法院第三庭
                          審判長法官   邱 政 強
                                法官   李 協 明
                                法官   詹 日 賢
以上正本係照原本作成。
如不服本裁定，應於裁定送達後10日內以書狀敘明理由，經本院
向最高行政法院提出抗告（須按對造人數附具繕本）。
中    華    民    國    98    年     4    月   20     日
                              書記官   宋 鑠 瑾


司法院資訊處製作；財團法人民間司法改革基金會備份。
